【裁判字號】    99,交聲,2495
【裁判日期】    990902
【裁判案由】    交管條例聲異
【裁判全文】
臺灣板橋地方法院交通法庭裁定        99年度交聲字第2495號
原處分機關  交通部公路總局臺北區監理所蘆洲監理站
異  議  人  甲○○
上列異議人因不服原處分機關於民國99年8 月6 日所為北監蘆字
第裁46-C00000000號違反道路交通管理事件裁決書所為處分，經
聲明異議，本院裁定如下：
    主  文
原處分關於吊扣甲○○駕駛執照（大貨車普通）拾貳個月部分撤
銷。
上開撤銷部分甲○○汽車駕駛人，駕駛汽車經測試檢定酒精濃度
超過規定標準，吊扣輕型機器腳踏車駕駛執照拾貳個月（即在甲
○○所持大貨車普通駕駛執照上加註禁止駕駛輕型機器腳踏車拾
貳個月）。
    理  由
一、原處分意旨略以：異議人即受處分人甲○○於民國99年7 月
    18日1 時39分許，騎乘車牌號碼QVD-117 號輕型機車，在臺
    北縣三重市○○路233 巷口處，因有「酒後駕車，酒精呼氣
    測試值每公升0.33毫克」之違規行為，為臺北縣政府警察局
    三重分局執勤員警當場攔停舉發。嗣原處分機關乃依道路交
    通管理處罰條例第35條第1 項第1 款規定，於99年8 月6 日
    以北監蘆字第裁46-C00000000號裁決書裁處異議人罰鍰新臺
    幣（下同）16,500元、吊扣大貨車普通駕駛執照12個月，並
    依同條例第24條第1 項第2 款（裁決書漏載第1 項第2 款）
    之規定施以道路交通安全講習等語。
二、異議意旨略以：異議人確於前開時地，酒後騎駕輕型機器腳
    踏車為警舉發，然原處分機關吊扣其大貨車普通駕駛執照，
    嚴重影響工作生計，為此聲明異議，聲請撤銷原處分關於吊
    扣大貨車普通駕駛執照部分等語。
三、按道路交通管理處罰條例所稱之汽車，包括機器腳踏車。又
    汽車駕駛人，駕駛汽車經測試檢定有酒精濃度超過規定標準
    情形者，處新台幣一萬五千元以上六萬元以下罰鍰，並當場
    移置保管該汽車及吊扣其駕駛執照一年；因而肇事致人受傷
    者，並吊扣其駕駛執照二年；致人重傷或死亡者，吊銷其駕
    駛執照，並不得再考領，另應接受道路交通安全講習，道路
    交通管理處罰條例第3 條第8 款、第35條第1 項第1 款、第
    24條第1 項第2 款分別定有明文。
四、經查：
  (一)異議人於前開時地，因酒後騎駕輕型機車為警舉發，而異
      議人未領有輕型機器腳踏車駕駛執照，且重型機器腳踏車
      業遭註銷，僅持有大貨車普通駕駛執照等情，有原處分機
      關汽車駕駛人駕駛執照查詢資料附卷可稽，應堪信為真實
      。
 （二)按依道路交通管理處罰條例第68條於94年12月14日修正公
      布，經行政院以95年2 月27日行政院院台交字第0950082-
      898號令核定自95年3 月1日施行，而本件異議人行為時及
      裁決時分別為99年7 月18日、99年8 月2 日，均在該條文
      修正後，是本件違規行為之認定，自應依行為時及裁處時
      之道路交通管理處罰條例第68條規定裁處。而修正後之該
      條文規定「汽車駕駛人，因違反本條例及道路交通安全規
      則之規定，受吊銷駕駛執照處分時，吊銷其持有各級車類
      之駕駛執照」（其後復於99年5 月5 日修正，增訂第2 項
      「領有汽車駕駛執照之汽車駕駛人，除駕駛聯結車、大客
      車、大貨車外之非其駕駛執照種類之車輛，違反本條例及
      道路交通安全規則之規定，應受吊扣駕駛執照情形時，無
      因而肇事致人受傷或重傷者，記違規點數五點。但一年內
      違規點數共達六點以上或再次應受吊扣駕駛執照情形者，
      併依原違反本條例應受吊扣駕駛執照處分規定，吊扣其駕
      駛執照。」之規定，惟尚未經行政院命令施行生效），其
      修正之原因乃舊法將違規駕駛人所持有各級車類之駕駛執
      照一併吊扣或吊銷失之過酷，影響人民工作及生活甚鉅，
      故依修正後規定，受「吊扣」駕駛執照處分時，不再吊扣
      其持有各級車類之駕駛執照，僅於受「吊銷」駕駛執照處
      分時，始吊銷其持有各級車類之駕駛執照。
  (三)又道路交通安全規則第53條、第61條規定，我國汽車駕駛
      執照依其車類，分為小型車、大貨車、大客車、聯結車、
      機器腳踏車等，汽車駕駛人取得高一級車類之駕駛資格者
      ，應換發駕駛執照，並准予駕駛較低級車類之車輛，此項
      執照之發給，為監理機關核發表彰持有人得駕駛車類之資
      格許可文件所為行政處分，非不得由監理機關於駕駛執照
      上附以限制條件，以限縮其許可之範圍。從而，異議人駕
      駛輕型機器腳踏車，經測試檢定酒精濃度超過規定標準，
      其違規行為時所持者為大貨車普通駕駛執照，異議人因領
      有較高級之駕駛執照，其他低級等車類即不再核發駕駛執
      照，異議人既係駕駛輕型機器腳踏車違規，其法律效果應
      為限制其駕駛輕型機器腳踏車之權利，始符道路交通管理
      處罰條例第68條規定之旨，是異議人雖未領有輕型機器腳
      踏車駕駛執照可供吊扣，惟本院認仍應由監理機關在異議
      人所持最高級車類即大貨車普通駕駛執照上，加註禁止其
      駕駛輕型機器腳踏車之方式限制之。
  (四)至原處分機關雖舉交通部97年1 月24日交路字第09700159
      97號等函釋為裁處依據。惟按法官依據法律獨立審判，憲
      法第80條載有明文，各機關依其職掌就有關法規為釋示之
      行政命令，法官於審判案件時，固可予以引用，但仍得依
      據法律，表示適當之不同見解，並不受其拘束；司法行政
      機關所發司法行政上之命令，如涉及審判上之法律見解，
      僅供法官參考，法官於審判案件時，亦不受其拘束（司法
      院大法官會議釋字第216 號解釋意旨參照）。是交通部上
      開函釋意見，本僅供法院參考，本院並不受其拘束，附此
      敘明。
 （五)綜上，原處分機關就有關裁處吊扣大貨車普通駕駛執照12
      個月部分，未審酌現行道路交通管理處罰條例第68條之修
      正意旨，於法尚有未合，異議人前開聲明異議為有理由，
      本院認就原處分關於吊扣大貨車普通駕駛執照12個月部分
      應予撤銷，並另裁處如主文第2 項所示，以期適法。
據上論斷，應依道路交通管理處罰條例第87條第2 項、道路交通
案件處理辦法第20條，裁定如主文。
中    華    民    國    99    年    9     月    2     日
                        交通法庭法  官  張誌洋
以上正本證明與原本無異。
如不服本裁定應於送達後5 日內向本院提出抗告狀。
                                書記官  張桐嘉
中    華    民    國    99    年    9     月    3     日

司法院資訊處製作；財團法人民間司法改革基金會備份。
